臺灣高等法院刑事判決　　　　　　　　95年度上訴字第3465號
上　訴　人　臺灣士林地方法院檢察署檢察官
上　訴　人
即　被　告　辛○○
選任辯護人　王淑琍律師
上　訴　人
即　被　告　己○○
選任辯護人　周靜儀律師
上　訴　人
即　被　告　丁○○
選任辯護人　朱容辰律師
上　訴　人
即　被　告　甲○○
選任辯護人　林詮勝律師
上列上訴人因傷害致重傷等案件，不服臺灣士林地方法院93年度
訴字第665號，中華民國95年6月14日第一審判決（起訴案號：臺
灣士林地方法院檢察署93年度偵字第7480、8256號），提起上訴
，本院判決如下：
    主  文
原判決撤銷。
辛○○、丁○○、己○○、甲○○共同傷害人之身體，因而致人
於重傷，辛○○處有期徒刑陸年，丁○○、己○○各處有期徒刑
伍年陸月，甲○○處有期徒刑伍年。
    事  實
一、丁○○為新天地卡拉OK（設於臺北縣汐止市○○○路333號1
    樓）及新世界卡拉OK（設於臺北縣汐止市○○街359號2樓，
    本件案發後，改名為天天來卡拉OK，嗣更名為恆子）負責人
    ，己○○為丁○○同居人羅阿森（案發後，已於民國94 年6
    月19日死亡）之女婿，擔任新世界卡拉OK之經理，新世界卡
    拉OK平日由其負責管理，辛○○（綽號「黑仔」）、甲○○
    （綽號「小益」）、已成年之蘇啟帆（案發後，已於93年9
    月13日死亡）均為新世界卡拉OK之員工。93年4月12日凌晨
    ，丙○○、張福田兄弟2人與友人劉國忠，先在新天地卡拉
    OK一同飲酒至凌晨2時許，因為店內打烊，丙○○、張福田
    與劉國忠欲再繼續喝酒，遂由己○○開車搭載丙○○、張福
    田與劉國忠前往新世界卡拉OK繼續飲酒，於凌晨約2時30分
    許到達新世界卡拉OK後，丙○○、張福田與劉國忠便坐在2
    樓靠近卡拉OK舞台之第6桌，至同日凌晨3時許，劉國忠有事
    先行離去，丙○○、張福田則繼續在新世界卡拉OK飲酒作樂
    。迨同日凌晨約3時30分許，張福田欲結帳離去時，發現身
    上所攜帶現金不夠，便向新世界卡拉OK女服務生邱珮珊（原
    名邱麗嬌，綽號「小樂」）借用門號0000000000號手機，於
    凌晨3時46分許撥打00000000號家中電話，由其兄張錦鴻接
    聽，張福田並表示要返回住處拿錢，己○○便命辛○○、甲○○開車陪同，甲○○便駕駛車號DI-3072號銀色自小客車
    ，沿中興路往工建路方向行駛，和辛○○一同載張福田返家
    拿錢，丙○○則留在新世界店內等候。辛○○與甲○○於凌
    晨3點55分許，載張福田到達其位於臺北縣汐止市○○○路2
    26巷1弄8號5樓住處取得現款後，辛○○、甲○○、張福田
    便又一同返回新世界卡拉OK。
二、辛○○、甲○○載張福田返回住處拿錢，3人甫離開後，丁○○即偕同其同居人羅阿森、女服務生戊○○（綽號「珊珊
    」）等人抵達新世界卡拉OK欲找己○○聊天，嗣因丙○○酒
    後失態，先是制止邱珮珊唱歌，並向舞台丟擲杯子，後又打
    了邱珮珊一巴掌（未據告訴），己○○見狀便與蘇啟帆前往
    第6桌欲安撫丙○○，丁○○亦前去查看，丙○○因酒醉之
    故，隨即又翻桌子、丟東西，並站上沙發跳來跳去，己○○
    、丁○○、蘇啟帆欲將丙○○拉下沙發，遂與丙○○發生拉
    扯，丁○○、己○○、蘇啟帆3人進而基於普通傷害之犯意
    聯絡，以手、腳及店內之掃把，共同毆打丙○○，其間己○○見場面混亂無法控制，更於93年4月12日凌晨4時5分許，
    以其門號0000000000號手機撥打辛○○門號0000000000號手
    機，斯時辛○○與甲○○已偕同張福田在返回新世界卡拉OK
    途中，辛○○見老闆己○○來電，心生疑慮，遂要求甲○○
    迅速駕車返回新世界卡拉OK。辛○○與甲○○帶同張福田返
    抵新世界卡拉OK後，張福田先行下車上樓，辛○○、甲○○
    則在停車後立即上樓，張福田上樓後，看見丁○○、己○○
    及蘇啟帆正共同毆打丙○○，便衝向第6桌欲幫丙○○解圍
    ，己○○、丁○○見張福田加入幫助丙○○，又見辛○○、
    甲○○已進入店內，2人遂吆喝辛○○及甲○○一起幫忙毆
    打張福田及丙○○，而丁○○、己○○、蘇啟帆、辛○○及
    甲○○在客觀上本可預見5位成年人持棍棒類之鈍器、酒瓶
    及用手、腳共同毆打丙○○及張福田，會造成張福田或丙○○受有重傷害之結果，其5人竟共同基於普通傷害之犯意聯
    絡，分持棍棒類之鈍器、酒瓶及以手、腳共同毆打丙○○及
    張福田，後因張福田、辛○○、甲○○3人扭打在一起，辛○○先用高梁酒瓶丟往張福田頭部，再持棍子往張福田頭部
    用力猛敲數下，致張福田頭部流血，倒在第6桌通往卡拉OK
    舞臺之通道上，丙○○則不堪毆打，倒臥在第6桌之沙發旁
    ，邱珮珊見張福田頭部流血，便大喊：「不要再打了」，並
    因制止辛○○繼續毆打張福田，還被辛○○打到手部（未成
    傷），邱珮珊嗣扶起張福田頭部，以衛生紙先幫其止血，此
    時丁○○、己○○、蘇啟帆、辛○○及甲○○則停止毆打丙○○及張福田，辛○○見張福田受傷情況嚴重，遂於同日凌
    晨4時11分許，撥打119向消防局報案，並與丁○○、己○○
    、甲○○及蘇啟帆合力將張福田、丙○○2人分別抬下樓，
    棄置在新世界卡拉OK樓下康寧街旁，並向警方謊稱：「發現
    1人倒於路旁」以撇清關係，丁○○、己○○復為免遭警方
    懷疑，將張福田及丙○○棄置路旁後，不敢返回店內，遂偕
    同甲○○、蘇啟帆等人往汐止中興路方向離去，己○○並於
    凌晨4時10分許，聯絡擔任汐止市民代表之兄許世明到場協
    助，且與店內人員及羅阿森聯繫不要開店門及下樓察看，辛○○則待救護車到場將張福田送醫後，才離開現場與己○○
    等人會合。張福田經送醫急救，受有頭部外傷、臉部多處擦
    、挫傷、右肩瘀血，後因頭部外傷併顱內出血、顱骨骨折及
    水腦症，經救治後現呈植物人狀態而受有重大不治之身體傷
    害。而丙○○係於同日清晨6時許，在康寧街清醒逕行返家
    ，惟數日後仍不見張福田，始向轄區派出所報案，並將張福
    田撥打回家之行動電話號碼提供警方，始查悉上情，丙○○
    並在派出所將所遭毆打傷勢出示予員警觀看，方知其受有左
    眼瘀青紅腫、後腦部腫痛及背部多條出血傷痕等傷害。
三、案經丙○○告訴、張福田之母李阿蛤代行告訴，由臺北縣政
    府警察局汐止分局報請臺灣士林地方法院檢察署檢察官偵查
    起訴。
    理  由
壹、證據能力部分：
一、按依刑事訴訟法第159條之3規定，被告以外之人於審判中有
    下列情形之一，其於檢察事務官、司法警察官或司法警察調
    查中所為之陳述，經證明具有可信之特別情況，且為證明犯
    罪事實之存否所必要者，得為證據：死亡者。身心障礙
    致記憶喪失或無法陳述者。滯留國外或所在不明而無法傳
    喚或傳喚不到者。到庭後無正當理由拒絕陳述者。查證人
    羅阿森為己○○之岳母，亦為丁○○之同居人，於案發後，
    已於94年6月19日死亡，此經被告己○○、丁○○供述在卷
    （見偵查第7480號卷第208、209頁），並有法務部戶役政連
    結作業系統戶籍資料表存卷可證（原審卷），則證人羅阿森
    曾於警詢時之證述自有證據能力。
二、另證人戊○○經本院合法傳喚（有本院傳票於96年2月26日
    送至其居所台北縣汐止市○○○路201巷22號11樓，見本院
    卷第231頁）然未於本院所定之96年4月12日期日到庭，再經
    本院請轄區警員拘提（於96年5月18日庭期日拘提到案），
    亦因該女未曾返家或不住該址而未能拘提到案，有警員黃文
    祥之報告書（見本院卷第262、281頁）可憑，則依上述之規
    定，戊○○自屬所在不明，本院自得援用其於偵查中之證述
    。且亦無證據證明檢察官有不合法取證之情，戊○○之陳述
    當無不自由之情況，本院自得援用其於偵查中之證述作為證
    據，故戊○○之偵查筆錄當有證據能力。
三、至於甲○○之辯護人所陳，邱珮珊於93年9月6日警詢筆錄及
    93年9月27日之偵訊筆錄，因該偵訊筆錄與其他案發在現場
    之人所述不符，均無證據能力云云。本院認：邱珮珊於偵查
    中之證述，與辛○○最初聲羈被法官訊問時所證及戊○○、
    羅阿森等在場之人所證，大抵上皆有相符之處，且在檢察官
    偵訊時，並無違法取證之情況，即該名證人得以自由陳述，
    並無顯不可信之情況；另邱珮珊93年9月6日於警詢中之證述
    ，未經具結，且就張福田取錢回來後有與丙○○再繼續喝酒
    二人復又丟杯、掀桌鬧事，為辛○○拉開，再送張氏兄弟下
    樓云云，據邱珮珊（詳下述）後來所證，係迎合辛○○之說
    詞，而就辛○○之犯行避重就輕所言，此部分證詞不實在，
    惟並非無證據能力。至於丙○○於93年4月19日於警詢之證
    述，其陳稱：當日伊已喝得非常醉完全失去意識等情，故其
    稱不清楚張福田有無與他人發生事故等語，故當日丙○○之
    警詢筆錄，就張福田如何發生被害情形，應無證據能力。至
    於丙○○93年10月7日之偵查筆錄，業經具結，且當時距案
    發已有近6個月，其身體之傷勢顯有復原，而證陳有關自己
    被害情況及被毆身體受傷之狀況，且檢察官亦無違法取證之
    情，則其於當日證陳之偵訊筆錄，當有證據能力。
貳、實體部分：
一、訊據上訴人即被告辛○○、甲○○、丁○○、己○○4人固
    不否認於93年4月12日凌晨，在新世界卡拉OK店內與酒客丙○○間發生拉扯，而辛○○、甲○○於本院最後之審理期日
    坦承有傷害丙○○，渠等會負責。（見本院最後審理期日第
    4頁）其餘均矢口否認有何傷害丙○○或傷害張福田致重傷
    犯行，被告辛○○及被告甲○○均辯稱：並沒有打張福田云
    云。被告丁○○辯以：伊是因為丙○○酒醉鬧事，前去勸阻
    ，但丙○○亂丟杯子，伊拿掃把抵擋時，不慎打到丙○○，
    但伊沒有看見張福田進入，是聽到「小樂」（即邱珮珊）叫
    「不要打了」，才回頭看到張福田頭部流血倒在地上，並看
    到辛○○、甲○○站在他旁邊云云。被告己○○則辯以：伊
    沒有打丙○○及張福田，丙○○酒醉鬧事時，伊只是前往勸
    阻他丟東西，還被丙○○打了幾下倒在地上，後來就聽見有
    人喊說「不要打了」，伊爬起來時就看見張福田頭部流血倒
    在地上云云置辯。惟查：
(一)、告訴人丙○○及被害人張福田兄弟於93年4月12日凌晨，偕
    同友人劉國忠先至臺北縣汐止市○○○路333號1樓新天地卡
    拉OK飲酒，至凌晨約2時許，因為店內打烊，張氏兄弟與劉
    國忠欲再繼續喝酒，被告己○○便提議可去其管理之臺北縣
    汐止市○○街359號2樓新世界卡拉OK繼續飲酒，遂開車載張
    氏兄弟與劉國忠前往新世界卡拉OK，約凌晨2時30分許到達
    ，3人便坐在靠近卡拉OK舞台之第6桌，至約凌晨3時許，劉
    國忠先行離去，此經證人劉國忠於警詢及檢察官偵訊時證述
    明確（見臺灣士林地方法院檢察署93年度偵字第7480號卷【
    下稱第7480號卷】第30至34頁、第185、186頁），核與證人
    即告訴人丙○○所述相符（見第7480號卷第184、185頁，第
    191、192頁）。嗣丙○○、張福田兄弟繼續飲酒作樂，至約
    凌晨3時30分許，新世界卡拉OK之女服務員邱珮珊請張氏兄
    弟先買單，當時張福田精神狀況正常，丙○○則未穿上衣（
    身上有刺青），並有醉意，張福田欲結帳時，發現身上所攜
    帶之現金不足，遂向邱珮珊借用門號0000000000號手機，於
    凌晨3時46分許，以該門號撥打00000000號家中電話，由其
    兄張錦鴻接聽，並表示要回家拿錢，此經證人邱珮珊（原名
    邱麗嬌，綽號「小樂」）於檢察官偵訊中結證明確，並有門
    號0000000000號之通聯紀錄附卷可資佐證（見第7480號卷第
    250頁、第62頁）。
(二)、共同被告己○○於警詢時供述：張福田於93年4月12日凌晨3
    時30分許欲結帳離去新世界卡拉OK時，帳單共計新臺幣4千
    元，張福田說錢帶不夠，要伊派人送他回家拿錢，伊就請辛○○、甲○○載張福田回家拿錢等語明確（見第7480號卷第
    45至50頁），核與證人即共同被告辛○○、甲○○於歷次偵
    審中之證述相符，而證人邱珮珊於偵查中亦證稱：伊跟張福
    田說要買單時，他有要求簽帳，伊不同意，張福田遂借伊的
    電話打回家，還叫伊找人帶他回家拿錢，己○○亦知道此事
    ，後來辛○○、甲○○就開車載張福田回家拿錢等語（見第
    7480號卷第250頁），與己○○描述張福田結帳之情形亦相
    符，查己○○為新世界卡拉OK之實際管理者，辛○○負責會
    計，甲○○則為服務生，皆受僱於己○○，於營業時間內，
    若欲離開店內，豈會不經過老闆同意而擅自離去，是己○○
    請辛○○、甲○○載張福田返回住處拿錢之事實，洵堪認定
    。嗣被告己○○便派被告辛○○及甲○○載張福田返回其住
    處拿錢，被告甲○○便駕駛車號DI-3072號銀色自小客車，
    沿中興路往工建路方向行駛，和辛○○一同載送張福田返回
    位於臺北縣汐止市○○○路226巷1弄8號5樓之住處拿錢，丙○○則留在新世界店內等候，於凌晨約3時55分許，張福田
    到達其住處，辛○○並隨同張福田上樓拿錢，後因張福田欲
    帶丙○○返家，故又和辛○○、甲○○一同搭乘車號DI-307
    2號銀色自小客車返回新世界卡拉OK，此經證人即共同被告
    辛○○、甲○○於原審95年3月23日審理時結證明確，核與
    證人即丙○○之弟張順德於偵查中所述相符，並有臺北縣汐
    止市○○○路185巷監視器翻拍照片1張在卷足憑（見第7480
    號卷第186、187頁、第65頁）。迨返回新世界卡拉OK途中，
    辛○○所有之門號0000000000號手機於凌晨4時5分許，顯示
    己○○所有門號0000000000號行動電話之來電，辛○○並要
    求甲○○開快一點，因為接到電話通知店內出事，甲○○便
    在中興路下之涵洞逆向並加速行駛，於到達新世界卡拉OK後
    ，張福田先上樓，辛○○、甲○○則於停車後立即上樓，此
    經被告辛○○及甲○○於檢察官偵訊時自承在卷（見第7480
    號卷第291至297頁、第190、192頁），互核一致，並與證人
    即臺北縣政府警察局汐止分局社后派出所員警潘吉達所述相
    符。
(三)、而被告辛○○、甲○○偕同張福田甫離開新世界卡拉OK後，
    被告丁○○及其同居人羅阿森（案發後，已於94年6月19日
    死亡）、服務生戊○○（綽號「珊珊」）等人，隨即到達新
    世界卡拉OK欲找被告己○○聊天，此經被告丁○○自承在卷
    ，核與證人羅阿森於偵查中（見第7480號卷第311至315頁）
    及證人邱珮珊於原審95年3月22日審理時之證述相符。而丙○○於張福田離開後，便因酒後失態，先是邱珮珊上去卡拉
    OK舞台唱歌時，丙○○嫌不好聽，要邱珮珊不要再唱，並向
    舞台丟擲杯子，後又打了邱珮珊1巴掌，邱珮珊遂請己○○
    處理，己○○及蘇啟帆便一同前往第6桌欲安撫丙○○時，
    丙○○又翻桌子及摔杯子，丁○○亦前去第6桌察看情形，
    丙○○又站上沙發跳來跳去，並不斷地丟杯子，己○○、丁○○跟蘇啟帆欲拉丙○○下來，4人便互相拉扯，此經證人
    即共同被告己○○、丁○○於原審95年5月3日審理時結證明
    確，核與證人邱珮珊、羅阿森、戊○○於檢察官偵訊中之證
    述相符（見第7480號卷第250至251頁、第343至344頁、第34
    5頁）。嗣丁○○要蘇啟帆拿掃把來整理場地，而丙○○仍
    舊繼續鬧事並且亂丟東西，蘇啟帆便用掃把將丙○○架開，
    過程中有打到丙○○身體，而丁○○亦從蘇啟帆手中拿過掃
    把擋住自己身體，以免被東西砸到，此經被告丁○○於原審
    93年11月5日訊問時供述明確，惟丁○○仍避重就輕，陳稱
    伊未注意有無打到丙○○身體。嗣張福田返抵新世界卡拉OK
    ，看到己○○、丁○○、蘇啟帆共同毆打丙○○，己○○並
    把丙○○壓在牆上，張福田見狀便衝向第6桌，己○○、丁○○見張福田欲幫助丙○○，又見辛○○、甲○○亦進入新
    世界卡拉OK，己○○及丁○○便向辛○○、甲○○吆喝：「
    打他」，辛○○、甲○○、己○○、丁○○、蘇啟帆遂共同
    毆打丙○○，丁○○並拿掃把揮打丙○○，嗣因張福田自辛○○後方毆打辛○○，辛○○遂用高梁酒瓶丟擲張福田，此
    經證人即共同被告辛○○、甲○○於原審95年3月23日證述
    明確，觀之共同被告辛○○於偵查中亦為相同供述（見第74
    80號卷第348、349頁）。嗣甲○○、辛○○及張福田3人便
    扭打在一起，辛○○又拿棍子往張福田頭上打，張福田遂頭
    部流血，倒在卡拉OK舞台旁通往第6桌之通道上，邱珮珊見
    狀便大聲喊叫：「有人受傷，不要再打了」，欲制止辛○○
    繼續毆打張福田時，還被辛○○打到手，辛○○、甲○○、
    己○○、丁○○、蘇啟帆聞聲後，始停止打鬥，邱珮珊遂要
    甲○○拿衛生紙給她，並抱著張福田的頭，用衛生紙墊著止
    血，辛○○隨即以店內電話000000 00號，於93年4月12日凌
    晨4時11分撥打119向消防局報案，此經證人邱珮珊於檢察官
    偵查中（見第7480號卷第249至254頁）及原審95年3月22日
    審理時結證明確，並有臺北縣政府消防局報案登記簿（見第
    7480號卷第60頁）附卷足憑。
(四)、被告辛○○報案後，便與丁○○、己○○、甲○○及蘇啟帆
    合力將張福田、丙○○抬下樓，並將丙○○放置在新世界卡
    拉OK1樓對面之電線桿旁，並向警方謊稱：「發現1人倒於路
    旁」，此有證人即臺北縣政府消防局第四大隊社后分隊隊員
    林育成、陳柏凱於偵查中之證言及臺北縣政府消防局救護紀
    錄表（見第7480號卷第364至366頁、第214、215頁）在卷可
    資佐證，被告己○○並於93年4月12日凌晨4時10分許，以其
    手機門號0000000000號聯絡擔任汐止市市民代表之兄許世明
    之手機門號0000000000號，請其到場協助，此經共同被告己○○自承在卷，並有門號0000000000號之通聯紀錄、門號00
    00000000號之客戶基本資料及通聯紀錄在卷可佐。後來被告
    己○○、丁○○、蘇啟帆、甲○○便走到新世界卡拉OK1 樓
    旁邊之檳榔攤，再走至店後面巷子，而被告辛○○將張福田
    抬上救護車後，便以其所有之門號0000000000號手機撥打電
    話給甲○○所有之0000000000門號，詢問甲○○所在位置，
    並至新世界卡拉OK後面的巷子與其他4人會合，此經共同被
    告甲○○、辛○○於原審93年11月5日審理時供述在卷，並
    與己○○於偵訊中供述相符（見第7480號卷第349至351頁）
    ，且有門號0000000000號之通聯紀錄附卷可徵。嗣被告己○○於93年4月12日凌晨4時23分許，以其持有之手機門號0000
    000000號聯絡號碼為00000000號之新世界卡拉OK電話，向在
    店內之人交代樓下有警察不要下樓，店門也不要開，後來走
    了一圈，於凌晨4時30分許，又打回店裡，詢問羅阿森店內
    情形後，便開車搭載辛○○、邱珮珊、戊○○、郭雅惠（女
    服務生，綽號「琪琪」）一起離開新世界卡拉OK，此經共同
    被告己○○於偵訊中供述明確，並有門號0000000000號通聯
    紀錄在卷可考，核與證人羅阿森、戊○○之證述相符（見第
    7480號卷第349至351頁、第342至344頁、第345至348頁）。
(五)、被害人張福田經送往內湖康寧醫院急救後，因傷勢嚴重，康
    寧醫院無法處理，便又轉送至國防大學國防醫學院三軍總醫
    院（下稱三軍總醫院），於體檢時除頭部明顯外傷，尚有臉
    部多處擦、挫傷，右肩瘀血等傷害，經手術急救後，因頭部
    外傷併顱內出血、顱骨骨折及水腦症，經救治後現呈植物人
    狀態，此有證人林育成於偵查中之證言及臺北縣政府消防局
    救護紀錄表、三軍總醫院病歷摘要及三軍總醫院附設民眾診
    療服務處第060037號及第056886號診斷證明書2紙、張福田
    受傷後照片5張（見第7480號卷第364至366頁、第214、215
    頁、第74頁、第8、58頁、第13至15頁）在卷可查，並經檢
    察官指定其母親李阿蛤為代行告訴人（見第7480號卷第10至
    12頁）。另告訴人丙○○被置於新世界卡拉OK樓下之電線桿
    旁後，於93年4月12日上午6時許清醒，便自行搭計程車返回
    住處，同年4月19日製作警詢筆錄時，經員警目視受有左眼
    瘀青紅腫、後腦部腫起疼痛、背部多條出血傷痕等傷害，此
    有證人即臺北縣政府警察局汐止分局長安派出所員警吳建雄
    於偵查中之證言、丙○○於93年4月19日所作之警詢筆錄及
    左眼遭毆傷照片1張（見第7480號卷第367至370頁、第35至3
    8頁、第436頁）存卷足憑。
(六)、就被告四人有犯意聯絡先後下手毆打丙○○受傷部分：
    被告丁○○、辛○○、甲○○於原審95年5月4日審理及辛○○、甲○○於本院審理時，均已坦承有傷害丙○○之犯行，
    惟被告己○○仍矢口否認傷害丙○○，辯稱：伊只是前往勸
    阻丙○○，並沒有毆打丙○○，也沒有叫辛○○、甲○○打
    人云云及丁○○於本院亦翻異前供，辯稱：伊僅去制止丙○○鬧事而已，經查：
１、按如多數人下手毆打，本有犯意之聯絡，即屬共同正犯，對
    於共犯間之實施行為，既互相利用，就傷害之結果，自應同
    負責任，再按，共同正犯之意思聯絡，原不以數人間直接發
    生者為限，即有間接之聯絡者，亦包括在內。如甲分別邀約
    乙、丙犯罪，雖乙、丙間彼此並無直接之聯絡，亦無礙於其
    為共同正犯之成立，最高法院著有77年臺上字第2135號判例
    可資參照。
２、證人丙○○於原審94年9月21日審理時結證：93年4月12日凌
    晨，伊與弟弟張福田、友人劉國忠去新世界卡拉OK時，就是
    坐在卡拉OK舞台旁邊的第6桌，後來劉國忠先行離去，伊不
    知道張福田何時離去，也不知道為何被打，但伊知道有4、5
    個人打伊，還有拿鐵條、棍子之類的東西打伊，因為他們是
    站在伊前面打，4位被告跟死掉的那位（指蘇啟帆）都有打
    伊，他們4人是不同時間打，己○○、丁○○及蘇啟帆先動
    手，當時伊坐在沙發上，他們有拿東西一直打伊，之後不知
    過多久，辛○○、甲○○才加入打伊，伊都是在第6桌的位
    子被打，從沙發上被打到地下，並沒有離開那個區塊，後來
    是他們把伊及張福田抬下樓，鐵門拉下來後，救護車就來了
    ，伊還看到張福田上救護車，伊到樓下時有發現上衣及鞋子
    不見了，後來伊於凌晨6時許就在新世界卡拉OK樓下之電線
    桿旁邊醒來，自己搭計程車回家，當天返家後沒有立即報案
    ，乃因他們有打伊頭部，伊頭都腫起來且覺得頭很暈，過了
    10幾天狀況才比較好，而作警詢筆錄時以為警察是隨便問問
    ，且當時頭還很昏，所以沒有仔細回答當天的情形等語明確
    ，證人丙○○於審判中之證述與其於偵查中歷次之證述相符
    （見第7480號卷第184、185頁、第339至343頁），丙○○於
    事發當時雖有醉意，惟對於被傷害之大致情節及後來張福田
    被送上救護車、自己被丟置電線桿旁等情形，皆證述明確，
    且經具結以擔保其證言之真實，另核與被告之供述及證人邱
    珮珊之證述相符，其證言應堪採信。
３、共同被告丁○○、己○○雖矢口否認有何傷害丙○○之犯行
    ，惟查：
、證人即共同被告辛○○於原審95年3月23日審理時結證稱：
    伊及甲○○載張福田返回處住拿錢後，在回到店裡的路上，
    伊有接到蘇啟帆、店裡小姐及己○○的電話，但是沒有說話
    就掛掉，伊和甲○○就逆向行駛開回店裡，伊一進入店內，
    就聽見最後面那1桌有爭吵，伊走過去時就看到丁○○、己○○及蘇啟帆在打架，那時己○○將丙○○壓在牆上，丁○○手拿掃把揮打，且第6桌桌腳已經斷了，丁○○先叫伊打
    丙○○，伊看己○○，己○○說「就打」，伊遂用手、腳打
    丙○○，當時丙○○肚子有刺青且沒穿上衣，己○○及丁○○也跟著伊一起打丙○○，到丙○○沒有反擊時，大家就停
    止不再打，丙○○就倒在地上等情細詳。
、而證人即共同被告甲○○於同一審判期日經隔離訊問後，亦
    結證以：載張福田回來的路上，辛○○有叫伊開快一點，伊
    停好車後上樓，看到第6桌桌子已經翻過來，丁○○、己○○、辛○○、丙○○、張福田在吵架，還拉拉扯扯、打來打
    去，丁○○說就是丙○○在鬧事，要伊過去打丙○○，丁○○手上還拿1支壞掉的掃把，伊就徒手毆打丙○○，伊沒有
    看到己○○跌倒等語明確，就被告己○○有毆打丙○○乙節
    ，所述一致。又證人即共同被告甲○○於93年10月1日檢察
    官偵訊時及同日於原審羈押訊問時，皆供稱：伊與辛○○載
    張福田回新世界卡拉OK的途中，辛○○叫伊開快一點，因他
    接到電話說店內出事，伊上樓後，看到己○○、丁○○、辛○○及張福田打成一團，老闆叫伊動手，伊才動手，伊也有
    與丙○○、張福田互打，伊有看到丁○○拿掃把打人，掃把
    柄已打斷，隔天伊清理店裡時，有看到掃把、酒瓶、桌腳等
    語（見第7480號卷第297至301頁，原審93年聲羈字第136號
    卷第5至9頁），共同被告甲○○歷次所述，前後一致，均指
    證己○○有傷害丙○○之行為。
、另被告丁○○於原審93年11月5日訊問時亦陳稱：丙○○在
    那丟東西時，伊、己○○、蘇啟帆3人有過去用身體阻擋他
    ，後來發生拉扯，但並沒有注意碰到丙○○身體什麼部位等
    語；證人邱珮珊於原審95年3月22日審判期日亦結證：丙○○在鬧時，己○○、丁○○、蘇啟帆都有過去勸，丙○○一
    直在沙發上跳來跳去，他們3人就要把他拉下來，伊就看就
    他們在拉拉扯扯等語在卷，依丁○○、邱珮珊所述，亦足以
    證明被告丁○○、己○○於拉扯中，有出手毆打丙○○。
、綜合上開各情，再參以被告己○○於偵查中已自承伊確實有
    抓住丙○○（見臺灣士林地方法院檢察署93年度偵字第8256
    號卷【下稱第8256號卷】第85頁），堪認被告己○○應是丙○○在酒醉鬧事之初，先上前安撫，但丙○○又繼續鬧事及
    亂丟東西時，己○○便和共同被告丁○○、蘇啟帆基於普通
    傷害之犯意聯絡，共同毆打丙○○。嗣共同被告辛○○、甲○○返回新世界卡拉OK後，被告丁○○、己○○又指使辛○○、甲○○加入毆打丙○○，此據證人辛○○及甲○○明確
    證述如上，依當時辛○○及甲○○既是受僱於丁○○及己○○，又非由渠等先和丙○○起衝突之情形觀之，辛○○及甲○○怎會在老闆未授意之情形下，貿然毆打店內客人丙○○
    ？故被告丁○○、己○○所辯不足採信，其與其他著手傷害
    行為之人間，有犯意聯絡及行為分擔，至為灼然。
４、至於丁○○辯護人所辯，縱在阻止丙○○鬧事過程中，有傷
    及丙○○，乃權利之正當行使云云，惟以丁○○、己○○、
    蘇啟帆三人對付一個已酒醉之丙○○，且辛○○、甲○○回
    來時，見到丁○○手中所拿之掃把已毆打丙○○裂開等情，
    難認有何正當權利之行使可言，此部分所辯，容無理由。
５、告訴人丙○○於93年4月12日上午6時許，於新世界卡拉OK對
    面之電線桿醒來後，便自行搭計程車返回住處，嗣於同年4
    月19日前去派出所報案，於該期日由警員吳建雄製作警詢筆
    錄，並經員警目視後，記載丙○○受有左眼瘀青紅腫、後腦
    部腫起疼痛、背部多條出血傷痕等傷害，業據丙○○、吳建
    雄證述甚明。觀之丙○○背部所受傷害，歷經7日後，猶清
    楚可見，且為多條條狀出血傷痕，此核與丙○○、辛○○、
    甲○○證述有人持棍棒類或掃把毆打之情節相符，復有原審
    於94年8月17日前往案發現場勘驗，被告四人毆打張福田、
    丙○○之位置動態（詳如下述二之(三)）可佐。堪認被告丁○○、己○○、辛○○、甲○○與蘇啟帆基於傷害丙○○之犯
    意聯絡，共同毆打丙○○，其等犯行洵堪認定，應依法論科
    。
二、就傷害張福田致重傷之事證：
(一)、被告辛○○於偵查中供稱：另一人（指張福田）突然拿了一
    根木棒揮打到我的左手臂，我趕緊閃開，但他又繼續拿木棒
    攻擊我，被我擋開並把那支木棒搶過來後，我順手用力要把
    棒子丟向遠處時，正好張福田又衝向我同時手握拳頭要毆打
    我，我用力丟擲出去的木棒此時剛巧不慎打到他的頭部。（
    見93年度偵字第7480號卷第21頁）再供：拿錢回到店內，就
    見到丁○○、己○○與張福田、丙○○打架，丁○○、己○○叫我打第6桌之人，我二個人都有打（見同卷第187、189
    、294頁）我有拿高梁酒的瓶子打張福田的頭，酒瓶沒有破
    。（同卷第348頁）再就辛○○於聲羈訊問時所供，我上去
    時他們就在打了，我老闆叫我趕快過來幫忙打，我就過去了
    ，張福田、丙○○並沒有持器械打我，我是空手與他們對打
    。當時沒有其他客人在，只有我們。核與丁○○所供，其確
    定辛○○手上有拿棍棒類的東西相符。（見93偵字第8256號
    卷74頁）惟就辛○○所供，當時伊僅「空手打」或持木棍「
    不慎」丟到張福田部分核與下述證人所證不符，難以採憑。
(二)、再稽以同案共犯甲○○供稱：我看到辛○○、己○○、蘇啟
    帆、丁○○他們在跟丙○○、張福田打架，我看到他們在打
    ，我就過去打。己○○所供，辛○○把張福田打傷的；再甲○○開車載辛○○、張福田回家拿錢，返回途中辛○○接到
    蘇啟帆、店裡小姐的電話，己○○的電話，叫渠等回去店裡
    ，回去時有逆向行駛等情，亦經辛○○、甲○○供明。而證
    人邱珮珊所證：辛○○、甲○○幾乎是同時上來。（原審卷
    二第186頁）一直到張福田躺下之前，甲○○都沒有到廚房
    等語。（見同卷第189頁）亦得相互佐證，被告四人及蘇啟
    帆等人均有應對張福田之重傷結果負責，復有下述數人之證
    陳可明。
１、證人戊○○經原審傳拘未到，其於偵查中結證稱：93年4月1
    2日凌晨4時許案發當時，伊在新世界卡拉OK，伊有看到有個
    酒醉的人在鬧，己○○、丁○○跟蘇啟帆都有上前看，他們
    4人在沙發上拉來拉去，後來有人從後面跑上來，「黑仔」
    （即辛○○）跟在他後面，伊轉頭就看到「黑仔」拿著棍子
    ，從那個人（指張福田）頭上敲下去，那個人就倒地，伊有
    聽見小姐喊「不要再打了」，後來救護車有載走那位傷者，
    是己○○載伊跟「小樂」（即邱珮珊）離開（見第7480號卷
    第345至348頁）。至於邱珮珊曾證，珊珊不在場云云。珊珊
    即戊○○，然就被告四人所供，案發後己○○曾載走珊珊、
    甲○○、丁○○等人，亦見戊○○於案發當時，應有在場。
    邱珮珊此部分所證，並不實在。況邱珮珊於原審有結證，其
    與戊○○於案發後搭己○○之車走的等情，則戊○○應有於
    案發時在場，無庸置疑。
２、證人羅阿森於偵查中亦結證稱：93年4月12日凌晨，伊是和
    丁○○一起去新世界卡拉OK，伊到時離事發前有約10幾分鐘
    ，丙○○、己○○、丁○○、蘇啟帆在拉扯時，伊站在卡拉
    OK舞台旁邊，後來看到有1個人衝過來，又有另1個人將他拉
    下來，那個人（應係張福田）就倒地了，當時伊看到「黑仔
    」跟「小益」站在那個人旁邊，後來就聽見小姐喊「不要再
    打了」，伊看見「黑仔」手上拿1支長長像是棍子的東西，
    還打到小姐的手，伊就嚇到了，後來一直到店理處理完後才
    離開（見第7480號卷第342至344頁）。其於警詢中亦證，己○○、丁○○及一位男服務生前去阻攔喝醉酒的那個人不要
    鬧，之後己○○、丁○○及一位男服務生與喝醉的那個人發
    生打架，後來有一個人上樓發現他的朋友與人打架欲衝向前
    ，卻被辛○○及小益兩人拉住並打起來，之後我聽到小姐喊
    不要打了，回頭看見辛○○手拿一支棍子，並用腳踢倒在他
    前面頭部流血之人。我沒有詳細看毆打被害人的凶器，只知
    道是一支棍子。（見同卷第313、314頁）。
３、證人邱珮珊（即邱麗嬌）於偵查中及原審95年3月22日審理
    期日均結證稱：93年4月12日凌晨4時許案發當時，伊並沒有
    喝很多酒，精神狀況也不錯，當時店內照明雖不很亮但仍看
    的清楚，丙○○與己○○、丁○○、蘇啟帆還在拉扯當中，
    張福田便進入新世界卡拉OK店內，辛○○、甲○○亦接著進
    入店裡，張福田看到店內情形，就衝到丙○○那邊，辛○○
    、甲○○也跟著過去把張福田拉住，當時伊距離他們3人約2
    、3公尺，伊看見辛○○、甲○○用拳頭打張福田，3個人便
    扭打在一起，當時一片混亂，後來辛○○不知從何處拿了1
    支木棍，用右手拿起該木棍就往張福田頭上敲，打幾下伊不
    知道，應該有1下以上，張福田就直接仰倒下去，頭流很多
    血，甲○○還踢了張福田的腳1下，大概是要看他有無反應
    ，伊確定到張福田倒下為止，甲○○都沒有進廚房，伊當時
    還有制止辛○○繼續打張福田，所以還被辛○○打到，伊後
    來喊「不要再打了」，大家就回過頭來，沒有再繼續打，伊
    還去扶張福田的頭，拿衛生紙幫他止血，辛○○就打電話叫
    救護車，伊就跟大家一起到樓下，他們把張福田放在樓下等
    救護車，伊就上樓了，後來伊是跟戊○○搭己○○的車一起
    離開新世界卡拉OK等語明確（見第7480號卷第249至254頁，
    原審95年3月22日審判筆錄）。
４、至於邱珮珊於警詢中所證，張福田回去拿錢回來之後，張福
    田、丙○○二人並繼續喝酒，後二人拿酒杯及酒瓶隨處丟擲
    ，且把餐桌翻倒後，而當時店裡現場負責人（己○○）和辛○○看到後就上前把張福田及丙○○拉開，由辛○○送他們
    離開云云（見7480卷第54頁），就其所證：張福田回來有再
    喝酒或張氏兄弟係自行由辛○○護送下樓之證詞，未經具結
    及交互結問，且據邱珮珊所陳，至派出所當證人，係己○○
    和他哥哥許世明載去，進入派出所辛○○跟我說，叫我做筆
    錄時說是，他搶張福田的棍子，丟過去的時候打到他的頭，
    並且說是在樓下打的。再據邱珮珊於原審結證，在警局時，
    辛○○有要我避重就輕的說，不要說棍子是他打的，就說他
    用丟的，不小心丟到的等語（見原審卷二第179頁）。亦見
    邱珮珊在警詢之證述，係受辛○○唆使所為，且與前開認定
    之事實不符，此部分所證當不足採信。則辛○○於警詢中所
    供，是在樓下打架，亦據辛○○陳稱係丁○○叫伊如此講的
    ，故辛○○此部分所供，亦顯不實在。
５、另被告即證人己○○、甲○○於本院具結作證，客人若不買
    單，叫他們留地址、電話，下次再付；酒後鬧事或服務態度
    不佳，店內人員會道歉，嚴重則報警處理，不曾因店裡客人
    鬧事，而對之毆打成傷之前例云云。惟此乃其一般作生意之
    最佳處理原則，尚難以一般處理店務之原則，與本案業已發
    生傷害及傷害致重傷之案件，相提並論。
(三)、原審曾於94年8月17日前往新世界卡拉OK（現店名為恆子）
    勘驗現場，製有勘驗筆錄及照片40張在卷可按，經與被告甲○○、己○○所繪製之現場圖（見第7480號卷第199頁，第8
    256號卷第80頁）比對結果，內部桌次之排列仍和案發當時
    相同，被告4人於勘驗時所指與丙○○打架及張福田倒地之
    位置，亦和證人邱珮珊於原審95年3月22日審理期日，經提
    示勘驗時所拍攝之現場照片所指認之位置十分接近，因新世
    界卡拉OK內部空間並不大，應可判斷係被告4人先在靠近卡
    拉OK舞台的第6桌位置，共同毆打丙○○及張福田，後因張
    福田與辛○○、甲○○3人扭打在一起，張福田與辛○○、
    甲○○3人便有所移動，遂移動到舞台右側之空間打架，張
    福田亦在此位置倒地，而張福田所受之傷害，除頭部外傷外
    ，尚有臉部多處擦、挫傷及右肩瘀血等，縱使造成張福田頭
    部外傷併顱骨骨折之原因，係有人持棍棒類鈍器敲打其頭部
    所造成，惟張福田所受之其他傷害，應可證仍有被其他共同
    被告毆打過，故被告4人確係基於普通傷害之犯意聯絡，共
    同毆打丙○○、張福田。
(四)、被害人張福田受有如事實欄所述之傷害，業據代行告訴人李
    阿蛤提出三軍總醫院附設民眾診療服務處第060037號及第05
    6886號診斷證明書2紙、三軍總醫院病歷摘要以資證明，檢
    察官並曾發函詢問三軍總醫院張福田之傷勢、造成傷勢之原
    因以及術後情形，經三軍總醫院回覆：張福田兩側額頂側顱
    骨皆有骨折，約4處裂痕，判斷為類似棍棒器之鈍器所傷，
    且為多次鈍擊，兩側額頂側腦內出血，兩側血塊約為30至40
    C.C.，術後仍呈植物人狀態，若經半年尚未清醒，較無復原
    之可能，此有三軍總醫院93年9月2日集逵字第0930017728號
    函附卷可佐，而植物人狀態屬於身體重大不治之傷害。
(五)、又共同正犯之意思聯絡，不限於事前有所協議，其於行為當
    時，基於相互之認識，以共同犯罪之意思參與，亦無礙於共
    同正犯之成立，最高法院92年度台上字第3291號判決意旨參
    照。再按共同正犯在犯意聯絡範圍內之行為，應同負全部責
    任。惟加重結果犯，以行為人能預見其結果之發生為要件，
    所謂能預見乃指客觀情形而言，與主觀上有無預見之情形不
    同，若主觀上有預見，而結果之發生又不違背其本意時，則
    屬故意範圍；是以，加重結果犯對於加重結果之發生，並無
    主觀上之犯意可言。從而共同正犯中之一人所引起之加重結
    果，其他之人應否同負加重結果之全部刑責，端視其就此加
    重結果之發生，於客觀情形能否預見；而非以各共同正犯之
    間，主觀上對於加重結果之發生，有無犯意之聯絡為斷；再
    按，上訴人等4人同時同地基於同一原因圍毆被害人等2人，
    其中1人因傷致死（或致重傷），當時既無從明確分別圍毆
    之對象，顯係基於一共同之犯意分擔實施行為，應成立共同
    正犯，並同負加重結果之全部罪責，最高法院著有91年臺上
    字第50號、69年臺上字第1931號判例可資參照。
(六)、被告4人雖均否認有毆打張福田之行為，惟被告等人皆有毆
    打告訴人丙○○之犯行，前已述及，而被害人張福田確係在
    新世界卡拉OK發生重傷害之結果，以張福田離開新世界卡拉
    OK時，丙○○既未開始鬧事，而其返回新世界卡拉OK僅係要
    帶丙○○回家之情形觀之，則張福田於再度進入新世界卡拉
    OK後，被告理應不會無端毆打張福田。而原審於95年5月4日
    曾訊問共同被告辛○○、甲○○，在整個打鬥的過程中，看
    到哪些人動手打人，2人均稱：辛○○、甲○○、丁○○、
    己○○、蘇啟帆，則既然被告等人皆有出手為毆打行為，卻
    獨辯稱沒有下手毆打張福田，也沒有看見誰打張福田，則張
    福田身上傷勢究竟何來？被告說詞孰人能信？另辛○○、甲○○均證述渠等返回新世界卡拉OK時，己○○、丁○○、蘇
    啟帆正在和丙○○打架，且第6桌桌腳已經斷了，已如上述
    ，由此可見當時己○○、丁○○、蘇啟帆和丙○○間之毆打
    情況十分激烈，而張福田一進入新世界卡拉OK，在第6桌有
    己○○把丙○○壓在牆上，丁○○則持掃把與蘇啟帆共同毆
    打丙○○，則本院當可認，張福田自係因看到兄長被毆打而
    急欲幫助丙○○脫困，便衝向第6桌，因此而和己○○、丁○○、蘇啟帆間互有毆打，嗣辛○○、甲○○進入新世界卡
    拉OK，己○○、丁○○遂向渠等吆喝：「打他」，亦敘述如
    前，張福田既係因幫助丙○○才遭到被告毆打，被告等人亦
    均有毆打丙○○之犯行，又怎會沒有毆打到後來加入幫助丙○○脫困之張福田？顯見被告等人所辯係避重就輕之詞，委
    不足採，辛○○、甲○○、己○○、丁○○、蘇啟帆應係基
    於普通傷害之犯意聯絡，共同毆打丙○○及張福田。
(七)、被告辛○○雖於原審一再辯稱：伊於93年4月12日凌晨4時10
    分許仍在接電話，根本不在打架現場，張福田不可能是伊所
    打傷云云，惟查：
１、共同被告甲○○於偵訊時陳稱：門號0000000000號是伊所有
    ，93年4月12日淩晨4時許，伊載張福田回其住處拿錢時，有
    打電話給辛○○是因為伊問他為何收帳收這麼慢，而張福田
    倒地後，辛○○有幫忙抬張福田上救護車，伊跟丁○○、蘇
    啟帆、己○○先走到檳榔攤，後來又走到新世界卡拉OK後面
    巷子，於4月12日凌晨4時24分許辛○○有打給伊問人在何處
    等語明確（見第7480號卷第348、349頁，第8256號卷第148
    至152頁），共同被告甲○○之供述經與卷附門號000000000
    0號之通聯紀錄相核結果，其於93年4月12日凌晨4時至4時2
    分許、4時24分許確與辛○○所有門號0000000000號有通聯
    紀錄，此有門號0000000000號之通聯紀錄附卷可資佐證，是
    共同被告甲○○之供述與事實相符，（按門號0000000000號
    為甲○○所有，且於93年4月12日淩晨4時至4時10分許，亦
    為甲○○自己持以使用，並未借予他人，檢察官於起訴書證
    據清單編號第15號，記載門號0000000000號為蘇啟帆之門號
    ，此應為誤載）。
２、再查，共同被告辛○○自承93年4月12日持有門號000000000
    0號、0000000000號（見第7480號卷第377頁），詳查門號00
    00000000號於93年4月12日凌晨3時46分至4時10分許之通聯
    紀錄，其中門號0000000000號分別於3時57分、3時59分、4
    時2分許與辛○○有通聯紀錄，辛○○並稱門號0000000000
    號為新世界卡拉OK女服務生郭雅惠（綽號「琪琪」）所有，
    當天郭雅惠打給他是想請他載她回家，此與卷附門號000000
    0000號之客戶基本資料相符（見第7480號卷第377至381頁）
    ，而甲○○所有門號0000000000號於4時1分許，亦與辛○○
    持有之上開門號有通聯紀錄，另己○○確於凌晨4時5分許，
    亦有以其所有門號0000000000號撥打給辛○○，嗣凌晨4時5
    分後直至4時28分，皆未再顯示有通話紀錄，此有門號00000
    00000號之通聯記錄附卷可考，是依通聯紀錄及被告之供述
    ，可證甲○○打電話問辛○○為何收帳如此慢以及己○○致
    電辛○○店內出事，然門號0000000000號於4月12日凌晨4時
    10分許並無顯示任何通聯紀錄。而辛○○自承於93年4月12
    日持有之另一門號0000000000號之通聯紀錄，顯示於4月12
    日凌晨2時6分至5時35分止，皆無任何通話紀錄，此有門號0
    000000000號之通聯紀錄在卷足憑，故從辛○○於案發時所
    持有門號0000000000號、0000000000號之通聯紀錄，並未如
    其所辯解之於93年4月12日凌晨4時10分許有使用電話中，亦
    無法證明辛○○於張福田受傷倒地時，人不在新世界卡拉OK
    現場。
３、復查，案發時在新世界卡拉OK現場之人除被告4人外，尚有
    羅阿森、邱珮珊、戊○○，甲○○持有之門號為0000000000
    號，己○○持有之門號為0000000000號，丁○○持有之門號
    為0000000000號，羅阿森持有之門號為0000000000號，邱珮
    珊持有之門號0000000000號，戊○○持有之門號為00000000
    00號，此皆有行動電話客戶基本資料在卷可佐，而詳查上開
    門號之通聯紀錄，皆無於93年4月12日凌晨4時10分許，與辛○○持有之門號0000000000號、0000000000號有任何通聯紀
    錄，故共同被告辛○○辯稱93年4月12日凌晨4時10分許仍在
    接電話，不在打架現場云云，顯為事後卸責之詞，不足採信
    。
(八)、至於被告辛○○多次辯稱，係被告丁○○、己○○囑伊頂替
    云云，惟經辛○○聲請傳喚之證人庚○○於本院結證：辛○○於93年4月21日至警局投案我知道，我陪他去的，在此之
    前有與被告四人會商，我只勸他們遇到事情，要面對現實，
    會商過程並沒有聽到他們講到要由誰出來負責等語。（見本
    院卷第144頁）。則辛○○多次辯稱：係二位老闆要伊出來
    頂罪云云，顯不實在。
(九)、綜上所述，被告辛○○、甲○○載張福田返回新世界卡拉OK
    後，張福田先上樓進入店內，一看到兄長丙○○被己○○、
    丁○○、蘇啟帆毆打，遂馬上衝到第6桌欲幫助丙○○解圍
    ，並與己○○、丁○○、蘇啟帆互毆，而辛○○、甲○○隨
    後進入新世界卡拉OK店內時，老闆己○○及丁○○遂對渠等
    吆喝：「打他」，辛○○、甲○○、己○○、丁○○、蘇啟
    帆遂基於普通傷害之犯意聯絡，共同毆打丙○○及張福田，
    被告4人在客觀上應可預見5位成年男子持有掃把、棍棒等工
    具毆打張福田，有致重傷之可能，而依當時情形，被告亦無
    不能注意之情況，仍共同毆打丙○○及張福田，嗣辛○○與
    甲○○和張福田3人扭打在一起，3人遂稍微移動至第6桌旁
    邊通往卡拉OK舞台之通道上扭打，辛○○在混亂中，持棍棒
    類鈍器往張福田頭上用力敲擊數次，張福田遂頭部流血倒地
    ，邱珮珊見狀遂大喊：「不要再打了」，並扶起張福田頭部
    ，拿衛生紙幫張福田止血，辛○○本要再繼續毆打張福田，
    經邱珮珊制止，邱珮珊還因此而被辛○○打到，己○○、丁○○、甲○○聽到邱珮珊大喊，亦停止打架，丙○○此時亦
    被打倒在地上，辛○○見張福田受傷情形嚴重，遂用店內電
    話打119叫救護車，且為掩飾犯行，並謊稱為路倒，己○○
    亦害怕東窗事發，並打電話請其擔任汐止市市民代表之兄許
    世明來幫忙處理，己○○、丁○○、甲○○、蘇啟帆一起將
    張福田、丙○○抬下樓後，將丙○○棄置於新世界卡拉OK1
    樓對面之電線桿，張福田則放置在新世界卡拉OK1樓，己○○、丁○○、甲○○、蘇啟帆因為不希望被警察發現，就先
    走到店旁邊的檳榔攤，辛○○則在店樓下等救護車來到，將
    張福田抬上救護車後，才與其他人會合，己○○並以手機門
    號0000000000號打回新世界卡拉OK，告訴當時留在店內之羅
    阿森、戊○○、邱珮珊稱警察在樓下，不要下樓也不要開門
    ，直到警察及救護車離去後，己○○才又返回店裡，搭載辛○○、邱珮珊、戊○○、郭雅惠一起離開；而於4月12日清
    晨6時許，丙○○清醒後自行返回住處，但張福田一直未返
    家，嗣丙○○報案後始知悉張福田人在三軍總醫院，並受有
    重傷。被告在客觀上既皆可預見張福田有受重傷之可能，縱
    使造成張福田重傷害之結果乃因辛○○1人持棍棒往張福田
    頭上打所造成，惟揆諸上揭判例說明，被告既有普通傷害之
    犯意聯絡，在客觀上又可預見張福田有致重傷結果之可能，
    故被告4人皆須對張福田致重傷之加重結果負責。被告基於
    傷害張福田、丙○○之犯意聯絡，共同毆打丙○○、張福田
    成傷，其中張福田更因顱骨骨折併顱內出血，呈植物人狀態
    而受有重大不治之身體傷害，被告因傷害行為導致張福田受
    有重傷之加重結果，其等犯行洵堪認定，應依法論科。
(十)、至於被告之辯護人聲請傳喚證人戊○○、張桂英、乙○○作
    證，以明案發當時情況云云，惟戊○○經本院拘提未著；而
    證人張桂英經本院合法傳喚未到庭，乙○○則經被告辛○○
    之辯護人查報地址後（見本院246、263頁），亦未有能合法
    傳喚，惟本案之事證已明，被告己○○之辯護人聲請再行傳
    喚戊○○、張桂英至院作證，核無必要，附此敘明。
三、被告四人行為後，刑法有關之規定，業於95年7月1日修正施
    行，茲比較有關之規定如下：
(一)、刑法第28條共犯規定，雖然於94年2月2日修正，並自95年7
    月1日起生效，觀諸其修正內容，雖將舊法之「實施」修正
    為「實行」，其中「實施」一語，涵蓋陰謀、預備、著手及
    實行之概念在內，其範圍較廣；而「實行」則著重於直接從
    事構成犯罪事實之行為，其範圍較狹；二者之意義及範圍固
    有不同，但對於本件被告之犯行，刑法第28條之修正內容，
    對於被告並無有利或不利之影響，應無適用修正後刑法第2
    條第1項規定比較新舊法適用之問題4（最高法院95年台上字
    第5589號判決意旨參照），附為敘明。
(二)、被告所犯刑法第277條第1項之傷害罪，其法定或處1千元以
    下罰金刑最低度部分，修正前刑法第33條第5款規定：「罰
    金：1元（銀元）以上。」，而依罰金罰鍰提高標準條例規
    定，就72年6月26日前修正之刑法部分條文罰金數額提高10
    倍，其後修正者則不提高倍數。而刑法第33條第5款自72年6
    月26日迄94年2月2日修正公布（95年7月1日施行），期間並
    未修正，再依現行法規所定貨幣單位折算新臺幣條例規定，
    以銀元1元折算新臺幣3元，則修正前刑法各條所定罰金刑之
    最低額為新台幣30元。修正後刑法第33條第5款規定：「罰
    金：新臺幣1千元以上，以百元計算之。」修正後即為1千元
    ，自應以修正前之規定有利於被告四人。
(三)、有關想像競合犯之規定，修正後刑法第55條除規定「從一重
    處斷」外，並增列但書：「但不得科以較輕罪名所定最輕本
    刑以下之刑」，該但書之規定，係科刑之限制，為法理之明
    文化，非屬法律之變更，自無庸依修正後刑法第2條第1項之
    規定為新舊法比較適用（參照前開最高法院刑事庭會議決議
    ）。
四、核被告辛○○、丁○○、己○○、甲○○所為，均係犯刑法
    第277條第1項之普通傷害罪、第277條第2項後段之傷害致重
    傷罪。被告4人與已成年之蘇啟帆之間，有犯意聯絡與行為
    分擔，均為共同正犯。被告等人之一傷害犯行，導致丙○○
    及張福田2人分別受有傷害及傷害致重傷之結果，觸犯2項罪
    名，屬裁判上一罪之想像競合犯，皆應依刑法第55條規定，
    從一重之傷害致重傷罪處斷。
五、原審認被告四人事證明確，予以論罪科刑，固非無見。惟(一)
    原判決採用證人戊○○偵查中之證詞，就該證人之證詞有證
    據能力部分，未見說明，即有未洽。(二)、原判決認被告所犯
    之傷害及傷害致重傷為同種之想像競合犯，惟被告四人所犯
    係二項不同之罪名，並非係同種之想像競合犯，原判決此部
    分，亦有誤會。(三)、原判決未及比較傷害罪法定罰金刑之最
    低度即刑法第33條第5款有關規定變更之比較適用。至於被
    告四人對張福田是否有重傷或殺人之故意？本院認：丁○○
    、己○○二人以經營新世界卡拉０Ｋ店為業，僅因丙○○、
    張福田二人未能清償消費之款項，而張福田亦經辛○○、甲○○二人之陪同回去拿得4千元來還債，僅因辛○○酒醉在
    店內先毆打小樂，再掀桌、擲杯子等鬧事，已由老闆丁○○
    、己○○及另一名員工蘇啟帆壓制於牆壁，張福田見狀出於
    助其兄脫困之動機，出手還擊，致丁○○、己○○喊叫辛○○、甲○○來幫忙打人，故張福田始遭辛○○等人之還擊，
    則丁○○、辛○○毆打張福田之動機上當不致要致張福田於
    死之故意或讓其重傷之故意，由丁○○所供，有一男子倒地
    ，旁邊站有辛○○、小益，伊即喊「沒代沒誌，為何將人打
    成這樣」（見93年度偵字第8256號卷第74頁），且在張福田
    回去取錢尚未歸來之前，以丁○○、己○○、蘇啟帆三個大
    男人，且執掃把等工具，要殺害酒醉之丙○○或重傷之，應
    屬輕而易舉，然亦僅對酒醉鬧事之丙○○毆打成傷而已，則
    對已取錢歸來之張福田，雙方本無爭執存在，被告四人豈有
    理由要重傷之或殺害之。亦見被告四人主觀上並無要讓張福
    田成重傷或致死之故意，則檢察官以被告四人有殺人之犯意
    而上訴，容無理由。再就刑之量定乃事實審法院之職權，原
    審審酌下述各情，且傷害致重傷最輕本刑為有期徒刑3年，
    原審因而量處辛○○有期徒刑6年，丁○○、己○○有期徒
    刑5年6月，甲○○有期徒刑5年，均屬中度量刑，難認量刑
    有過輕之虞，此部分檢察官上訴亦無理由。而被告四人均執
    陳詞否認有傷害致重傷張福田；而丁○○、己○○二人亦執
    陳詞否認有傷害丙○○，均不足取，已如前述。然原判決既
    有上揭可議之處，即屬無可維持，應予撤銷改判。爰審酌被
    告己○○、丁○○既是經營卡拉OK店，若客人酒後鬧事，應
    清楚如何安撫客人情緒，竟不思以勸導方式安撫丙○○，卻
    以暴力方式解決，尤有甚者為見到張福田欲幫助其兄丙○○
    脫困，竟不停止毆打丙○○行為，反而指使甫返回店裡受其
    僱用之辛○○、甲○○毆打丙○○及張福田，且還持棍棒類
    之工具毆打張福田及丙○○，導致張福田受有重傷之結果，
    尤以張福田正值壯年，竟被被告4人毆打成植物人狀態，非
    但造成生理上之殘缺，更致其本人及家人心理上產生無法抹
    滅之痛苦；而被告辛○○及甲○○雖是工作上受僱於己○○
    及丁○○，惟仍應知悉毆打丙○○及張福田之行為並非正當
    ，竟不思明辨是非，制止己○○、丁○○毆打丙○○及張福
    田，反而在己○○、丁○○吆喝下，即加入毆打丙○○及張
    福田，尤以辛○○下手不知輕重，竟持棍棒往張福田頭部敲
    擊多下，為導致張福田顱骨骨折之主因，而被告4人犯後仍
    不思悔改，態度不佳，且未對被害人家屬為民事賠償，填補
    被害人家屬需長期照顧張福田所受精神上或物質上之損害，
    及被告4人之素行、智識程度等一切情狀，分別量處如主文
    所示之刑。
六、至於被告等人犯罪所用之掃把、酒瓶及棍棒類鈍器，並未扣
    案，且無積極證據證明係被告所有之物，訊之被告甲○○更
    供稱伊於案發後翌日上班時，已將新世界卡拉OK內地上破碎
    之酒瓶、掃把等物清除，衡情可信，為免將來執行上之困難
    ，故不宣告沒收，附此敘明。
據上論斷，應依刑事訴訟法第第369條第1項前段、第364條、第2
99條第1項前段，刑法第2條第1項前段、第28條、第277條第1項
、第277條第2項後段、第55條，刑法施行法第1條之1，判決如主
文。
本案經檢察官羅榮乾到庭執行職務。
中　　華　　民　　國　　96　　年　　6 　　月　　15　　日
　　　　　　　　　刑事第十四庭   審判長法　官   陳志洋
　　　　　　　　　　　　　　　　 　    法　官   沈宜生
　　　　　　　 　 　　　　　　　 　　　法　官   林秀鳳
以上正本證明與原本無異。
如不服本判決，應於收受送達後十日內向本院提出上訴書狀，其
未敘述上訴之理由者並得於提起上訴後十日內向本院補提理由書
（均須按他造當事人之人數附繕本）。
                                       書記官   高士童
中　　華　　民　　國　　96　　年　　6 　　月　　15　　日
附錄：本案論罪科刑法條全文
中華民國刑法第277條
（普通傷害罪）
傷害人之身體或健康者，處3年以下有期徒刑、拘役或1千元以下
罰金。
犯前項之罪因而致人於死者，處無期徒刑或7年以上有期徒刑；
致重傷者，處3年以上10年以下有期徒刑。
